【裁判字號】    98,訴,1220
【裁判日期】    980810
【裁判案由】    毒品危害防制條例
【裁判全文】
臺灣板橋地方法院刑事判決              98年度訴字第1220號
公  訴  人  臺灣板橋地方法院檢察署檢察官
被      告  甲○○
上列被告因違反毒品危害防制條例案件，經檢察官提起公訴（98
年度毒偵字第508 號），本院於準備程序進行中，被告就被訴之
事實為有罪之陳述，經告知被告簡式審判程序之旨，並聽取當事
人之意見後，裁定進行簡式審判程序，判決如下：
    主  文
甲○○施用第一級毒品，累犯，處有期徒刑柒月，扣案之第一級
毒品海洛因壹包（驗餘淨重零點壹捌玖伍公克），其毒品部分，
沒收銷燬之，其包裝袋壹個暨扣案之止血帶壹條、注射針筒壹支
，沒收。又施用第二級毒品，累犯，有期徒刑肆月。應執行有期
徒刑拾月，扣案之第一級毒品海洛因壹包（驗餘淨重零點壹捌玖
伍公克），其毒品部分，沒收銷燬之，其包裝袋壹個暨扣案之止
血帶壹條、注射針筒壹支，沒收。
    事  實
一、甲○○有違反麻醉藥品管理條例案件前科，其前(一)於民國90
    年間因施用毒品案件，經臺灣士林地方法院以90年度毒聲字
    第1209號裁定送勒戒處所觀察、勒戒後，認無繼續施用毒品
    傾向，經臺灣士林地方法院檢察署檢察官於90年10月3 日以
    90年度毒偵字第1574號為不起訴處分確定，於90年10月8 日
    釋放，於90年10月12日執行期滿，(二)於92年間因施用毒品案
    件，經本院於92年3 月6 日以92年度毒聲字第665 號裁定送
    勒戒處所觀察、勒戒後，認有繼續施用毒品傾向，經本院於
    92年5 月28日以92年度毒聲字第1694號裁定令入戒治處所施
    以強制戒治，於93年1 月29日因毒品危害防制條例修正而終
    結，(三)檢察官並據以起訴，經本院於92年7 月30日以92年度
    訴字第1625號判處有期徒刑7 月，於92年8 月25日確定，(四)
    於92年間因竊盜案件，經臺灣臺北地方法院於92年7 月23日
    以90年度易字第1963號判處有期徒刑1 年8 月，於92年8 月
    29日撤回臺灣高等法院92年度上易字第2400號上訴後確定，
    (五)於92年間因搶奪案件，經本院於92年8 月27日以92年度訴
    字第1512號判處有期徒刑6 月，於92年9 月22日確定，(三)至
    (五)部分嗣更定應執行有期徒刑2 年6 月確定，於94年8 月3
    日假釋出監，(六)於95年間因施用毒品案件，經本院於95年7
    月31日以95年度訴字第1925號判處有期徒刑10月，於95年8
    月24日確定，嗣經減刑為有期徒刑5 月確定，與上開假釋經
    撤銷後之殘刑，接續執行，於96年7 月16日因縮刑期滿執行
    完畢（於本件構成累犯），(七)於97年間因竊盜案件，經本院
    於97年8 月29日以97年度易字第2174號判處有期徒刑7 月，
    於97年12月9 日撤回臺灣高等法院97年度上易字第2849號上
    訴後確定。詎其不知悔改，再基於施用第一級毒品海洛因之
    犯意，於98年1 月6 日晚間10時許，在臺北縣板橋市○○路
    附近「中國石油」加油站廁所內，將第一級毒品海洛因置於
    注射針筒內，以注射針筒將該毒品注射入體內之方式，施用
    第一級毒品海洛因1 次；復基於施用第二級毒品甲基安非他
    命（起訴書誤載為安非他命，下同）之犯意，於翌日某時，
    在臺北縣土城市友人住處，將第二級毒品甲基安非他命置於
    玻璃球吸食器內加熱，以吸取其濃煙之方式，施用第二級毒
    品甲基安非他命1 次後，將該吸食器丟棄，於同月8 日下午
    2 時52分許，在臺北縣新莊市○○路63號前，為警查獲，並
    扣得其所有，且供其施用之第一級毒品海洛因1 包（驗餘淨
    重0.1895公克）及其所有，且供其施用第一級毒品海洛因所
    用之止血帶1 條、注射針筒1 支。
二、案經臺北縣政府警察局報請臺灣板橋地方法院檢察署檢察官
    偵查起訴。
    理  由
一、程序部分：按除被告所犯為死刑、無期徒刑、最輕本刑為三
    年以上有期徒刑之罪或高等法院管轄第一審案件者外，於第
    一次審判期日前之準備程序進行中，被告先就被訴事實為有
    罪之陳述時，審判長得告知被告簡式審判程序之旨，並聽取
    當事人、代理人、辯護人及輔佐人之意見後，裁定進行簡式
    審判程序，刑事訴訟法第273 條之1 第1 項定有明文。經核
    ，本件被告甲○○所犯係死刑、無期徒刑、最輕本刑為三年
    以上有期徒刑以外之罪，其於準備程序中就被訴事實為有罪
    之陳述，經法官告知簡式審判程序之旨，並聽取公訴人、被
    告之意見後，本院爰依首揭規定，合議裁定由受命法官獨任
    進行簡式審判程序，合先敘明。
二、訊據被告於警詢及本院審理時均坦承前揭犯罪事實不諱，又
    其於為警查獲後，於同日下午4 時5 分許，經採集其尿液檢
    體，送由臺灣檢驗科技股份有限公司以酵素免疫分析法初步
    檢驗，呈鴉片類及安非他命類陽性反應，復經氣相層析質譜
    儀法確認，亦有嗎啡（79184ng/ml）、可待因（17446ng/ml
    ）、安非他命（524ng/ml）、甲基安非他命（2436ng/ml）
    等陽性反應，有該公司98年2 月3 日濫用藥物檢驗報告附卷
    得佐；另扣案之米白色粉末1 包，經送交通部民用航空局航
    空醫務中心鑑定，認毛重0.391 公克，淨重0.191 公克，鑑
    驗使用0.0015公克，驗餘淨重0.1895公克，檢出海洛因成分
    ，復有該中心同年1 月21日航藥鑑字第0980229 號毒品鑑定
    書存卷得稽。按海洛因經注射或吸入人體後，約百分之80於
    24小時內自尿中排出，一般而言，尿液中能否驗出嗎啡陽性
    反應與其投與量、投與途徑、採尿時間、個人體質及檢測方
    法之靈敏度有關，國外曾有文獻報導注射6 毫克之海洛因鹽
    酸鹽，其代謝物嗎啡之平均可檢出時限約為26小時，業經行
    政院衛生署藥物食品檢驗局於81年9 月8 日以藥檢1 字第81
    1488 5號函述綦詳；又甲基安非他命經口服投與後約百分之
    70於24小時內自尿中排出，約百分之90於96小時內自尿中排
    出，由於甲基安非他命成分之檢出與其投與方式、投與量、
    個人體質、採尿時間與檢測儀器之精密度等諸多因素有關，
    因此僅憑尿液中呈甲基安非他命陽性反應，並無法確實推算
    吸食時間距採集時間之長短，惟依上述資料推斷，最長可能
    不會超過4 日，亦有行政院衛生署藥物食品檢驗局81年2 月
    8 日（81）藥檢1 字第001156號函可按。查目前之尿液檢體
    毒品反應鑑驗方法，以氣相層析質譜儀法最為精確，並可排
    除服用藥物導致毒品偽陽性反應之可能性，再參諸海洛因係
    嗎啡經化學合成之半人工合成品，其毒性倍於嗎啡，其施打
    或吸食後，經人體代謝作用而分解成毒性較低之嗎啡，而於
    尿液中被檢測出，故吸食或施打海洛因或嗎啡在尿液中均以
    嗎啡形態被檢測出，此為本院職務上已知之事實，並經行政
    院衛生署藥物食品檢驗局上揭函文敘明無誤，且觀以目前一
    般常見施用之第一級毒品為海洛因，甚少或甚至未見有施用
    鴉片或嗎啡者，足徵被告施用之第一級毒品應為海洛因，堪
    為認定。被告自承於98年1 月6 日晚間10時許之施用第一級
    毒品海洛因時間，雖已逾該次為警查獲之同月8 日下午4 時
    5 分許回溯之26小時，然仍不能排除其係因個人體質造成之
    代謝遲延，而猶得於超過施用時間26小時後，被檢驗出上述
    毒品反應，是被告上述自白，尚可謂合於事實；又被告於98
    年1 月8 日下午4 時5 分許為警採集之尿液檢體，鑑出被告
    尿液亦有甲基安非他命陽性反應，是可確信被告於採集尿液
    檢體前約於96小時內扣除為警查獲後被告不可能施用毒品期
    間內之某時，確曾施用第二級毒品甲基安非他命。此外，本
    件尚有查獲現場照片、扣押物品照片、扣押物品目錄表、獲
    案毒品表及扣押物品清單等附卷得佐。承上所述，被告之前
    揭自白，應合於事實。
三、按施用第一、二級毒品為犯罪行為，毒品危害防制條例第10
    條定有處罰明文。故施用第一、二級毒品者，依前揭規定本
    應科以刑罰。惟基於刑事政策，對合於一定條件之施用者，
    則依同條例第20條、第23條之規定，施以觀察、勒戒及強制
    戒治之保安處分。同條例於92年7 月9 日修正公布，自93年
    1 月9 日施行，其中第20條、第23條將施用毒品之刑事處遇
    程序，區分為「初犯」及「5 年內再犯」、「5 年後再犯」
    。依其立法理由之說明：「初犯」，經觀察、勒戒或強制戒
    治後，應為不起訴處分或不付審理之裁定；經觀察、勒戒或
    強制戒治執行完畢釋放後，「5 年內再犯」者，因其再犯率
    甚高，原實施之觀察、勒戒及強制戒治既已無法收其實效，
    爰依法追訴或裁定交付審理。至於經觀察、勒戒或強制戒治
    執行完畢釋放後，「5 年後再犯」者，前所實施之觀察、勒
    戒或強制戒治已足以遮斷其施用毒品之毒癮，為期自新及協
    助其斷除毒癮，仍適用「初犯」規定，先經觀察、勒戒或強
    制戒治之程序。從而，依修正後之規定，僅限於「初犯」及
    「五年後再犯」2 種情形，始應先經觀察、勒戒或強制戒治
    程序。倘被告於5 年內已再犯，經依法追訴處罰，縱其第3
    次（或第3 次以上）再度施用毒品之時間，在初犯經觀察、
    勒戒或強制戒治執行完畢釋放5 年以後，已不合於「5 年後
    再犯」之規定，且因已於「5 年內再犯」，顯見其再犯率甚
    高，原實施觀察、勒戒或強制戒治，已無法收其實效，即應
    依該條例第10條處罰，最高法院95年第7 次刑事庭會議決議
    可資參照。查本件被告曾於(一)於90年間因施用毒品案件，經
    臺灣士林地方法院以90年度毒聲字第1209號裁定送勒戒處所
    觀察、勒戒後，認無繼續施用毒品傾向，經臺灣士林地方法
    院檢察署檢察官於90年10月3 日以90年度毒偵字第1574號為
    不起訴處分確定，於90年10月8 日釋放，於90年10月12日執
    行期滿，(二)於92年間因施用毒品案件，經本院於92年3 月6
    日以92年度毒聲字第665 號裁定送勒戒處所觀察、勒戒後，
    認有繼續施用毒品傾向，經本院於92年5 月28日以92年度毒
    聲字第1694號裁定令入戒治處所施以強制戒治，於93年1 月
    29日因毒品危害防制條例修正而終結，(三)檢察官並據以起訴
    ，經本院於92年7 月30日以92年度訴字第16 25 號判處有期
    徒刑7 月，於92年8 月25日確定，(四)於92年間因竊盜案件，
    經臺灣臺北地方法院於92年7 月23日以90年度易字第1963號
    判處有期徒刑1 年8 月，於92年8 月29日撤回臺灣高等法院
    92年度上易字第2400號上訴後確定，(五)於92年間因搶奪案件
    ，經本院於92年8 月27日以92年度訴字第1512號判處有期徒
    刑6 月，於92年9 月22日確定，(三)至(五)部分嗣更定應執行有
    期徒刑2 年6 月確定，於94年8 月3 日假釋出監，(六)於95年
    間因施用毒品案件，經本院於95年7 月31日以95年度訴字第
    1925號判處有期徒刑10月，於95年8 月24日確定，嗣經減刑
    為有期徒刑5 月確定，與上開假釋經撤銷後之殘刑，接續執
    行，於96年7 月16日因縮刑期滿執行完畢，有臺灣高等法院
    被告前案紀錄表在卷可徵，是本件應逕對被告究以刑責。綜
    上所見，被告施用前述毒品之犯行，事證業臻明確，均堪認
    定，應依法論科。
四、核被告施用第一級毒品海洛因之行為，係犯毒品危害防制條
    例第10條第1 項之施用第一級毒品罪；又其施用第二級毒品
    甲基安非他命之行為，則犯同條第2 項之施用第二級毒品罪
    。其施用第一級毒品海洛因，衡情，亦應有持有該毒品之行
    為，惟此持有之低度行為，當與其持有第二級毒品甲基安非
    他命之低度行為各為其施用上開毒品之高度行為所吸收，均
    不另論罪。其施用上開2 種毒品，犯意互殊，行為各異，故
    應分論併罰。查其前於92年間因施用毒品案件，經本院於92
    年7 月30日以92年度訴字第1625號判處有期徒刑7 月，於92
    年8 月25日確定，又於92年間因竊盜案件，經臺灣臺北地方
    法院於92年7 月23日以90年度易字第1963號判處有期徒刑1
    年8 月，於92年8 月29日撤回臺灣高等法院92年度上易字第
    2400號上訴後確定，再於92年間因搶奪案件，經本院於92
    年8 月27日以92年度訴字第1512號判處有期徒刑6 月，於92
    年9 月22日確定，上開3 案嗣更定應執行有期徒刑2 年6 月
    確定，於94年8 月3 日假釋出監，繼於95年間因施用毒品案
    件，經本院於95年7 月31日以95年度訴字第1925號判處有期
    徒刑10月，於95年8 月24日確定，嗣經減刑為有期徒刑5 月
    確定，與上開假釋經撤銷後之殘刑，接續執行，於96年7 月
    16日因縮刑期滿執行完畢，亦有上述被告前案紀錄表在卷足
    憑，其於徒刑執行完畢後，5 年以內再犯本件有期徒刑以上
    之各罪，是均屬累犯，皆應依刑法第47條第1 項規定，分別
    加重其刑。本件執行公訴檢察官具體求刑認應定執行有期徒
    刑1 年2 月，本院審酌其有前述犯罪紀錄，是素行欠佳，又
    其於受觀察、勒戒後，猶另萌施用毒品之犯意，再犯本罪，
    顯見其戒除毒癮之意志薄弱，且未衷心悛悔，漠視法令之禁
    制，恣意濫用藥品，其行為甚為可訾，及其施用毒品祗係戕
    害自己身心，並無加害他人，兼衡其本件施用毒品種類、次
    數、尿液檢體毒品反應指數、持有毒品之種類暨數量、犯罪
    動機、目的、手段、坦承犯罪等一切情狀，爰各量處如主文
    所示之刑，並定其應執行之刑如主文所示。至扣案之第一級
    毒品海洛因1 包（驗餘淨重0.1895公克）、止血帶1 條、注
    射針筒1 支，均為被告所有，且係供其犯本件施用第一級毒
    品罪所用之物，故其毒品部分，應依毒品危害防制條例第18
    條第1 項前段規定，沒收銷燬之，其包裝袋及扣案之止血帶
    、注射針筒，則均應依刑法第38條第1 項第2 款規定，諭知
    沒收。
據上論斷，應依刑事訴訟法第273 條之1 第1 項、第299 條第1
項前段，毒品危害防制條例第10條第1 項、第2 項、第18條第1
項前段，刑法第11條前段、第47條第1 項、第51條第5 款、第38
條第1 項第2 款，判決如主文。
本案經檢察官黃佳權到庭執行職務。
中    華    民    國    98    年    8     月    10    日
                    刑事第一庭  法  官  朱敏賢
上列正本證明與原本無異。
如不服本判決，應於判決送達後10日內敘明上訴理由，向本院提
出上訴狀 (應附繕本) ，上訴於臺灣高等法院。其未敘述上訴理
由者，應於上訴期間屆滿後20日內向本院補提理由書「切勿逕送
上級法院」。
                                書記官  李郁禎
中    華    民    國    98    年    8     月    10    日
附錄本案論罪科刑法條：
毒品危害防制條例第10條：
施用第一級毒品者，處六月以上五年以下有期徒刑。
施用第二級毒品者，處三年以下有期徒刑。


司法院資訊處製作；財團法人民間司法改革基金會備份。
